【裁判字號】    89,台上,1513
【裁判日期】    890630
【裁判案由】    租佃爭議
【裁判全文】
最高法院民事判決                              八十九年度台上字第一五一三號
    上  訴  人  甲○○
                丙○○
                丁○○
                戊○○
    被 上訴 人  乙○○即祭祀公業賴文記管理人
右當事人間租佃爭議事件，上訴人對於中華民國八十七年十一月三十日台灣高等法院
台中分院第二審判決（八十六年度上字第六四四號），提起上訴，本院判決如左：
    主  文
原判決關於命上訴人給付及該訴訟費用部分廢棄。
右開廢棄部分，被上訴人在第二審之上訴駁回。
廢棄改判部分之第二審及第三審訴訟費用，由被上訴人負擔。
    理  由
本件被上訴人主張：上訴人向祭祀公業賴文記承租耕地，惟均積欠租金達二期以上，
經催告仍不給付，伊已終止租約等情。求為命上訴人甲○○將坐落台中縣龍井鄉○○
段三○八之一號土地，面積○‧○○一一公頃，同所三○九之一號土地，面積○‧○
七七○公頃返還與被上訴人，並給付被上訴人一千五百四十台斤之稻穀，及自民國八
十六年第一期稻作起至返還土地之日止，按每年三百零八台斤計算之稻穀；上訴人丙
○○、戊○○將坐落台中縣龍井鄉○○段三一○之一號、三一一之一號、一七○之一
號、一七一之一號、一七二之一號、一七二之二號土地，返還與被上訴人，並給付被
上訴人六千九百七十五台斤之稻穀，及自八十六年第一期稻作起至返還土地之日止，
按每年一千三百九十五台斤計算之稻穀；上訴人丁○○將坐落台中縣龍井鄉○○段三
○七之一、三○六、三○五號土地返還與被上訴人，並給付被上訴人五千八百三十台
斤之稻穀，及自八十六年第一期稻作起至返還土地之日止，按每年一千九百六十六台
斤計算之稻穀；如無實物，均按市價折算新台幣給付之判決。
上訴人則以：被上訴人乙○○非祭祀公業賴文記之管理人等語，資為抗辯。
按當事人適格之要件是否具備，為法院應依職權調查之事項。查上訴人甲○○於另案
請求確認被上訴人乙○○對祭祀公業賴文記之管理權不存在，業經本院於八十九年五
月二十五日以八十九年度台上字第一二二○號判決被上訴人敗訴確定，被上訴人既非
祭祀公業賴文記之合法管理人，自不得以其名義代表派下全體提起本件訴訟，被上訴
人顯非適格之當事人。原審將第一審所為被上訴人敗訴之判決一部廢棄，改判命上訴
人返還耕地並給付如上開之租金，其餘部分維持第一審所為被上訴人敗訴之判決，駁
回被上訴人之上訴，其廢棄改判部分，於法不合。上訴論旨，指摘原判決對其不利部
分為不當，求予廢棄，非無理由，應由本院自為判決，駁回被上訴人在原審之上訴，
以臻適法。
據上論結，本件上訴為有理由，依民事訴訟法第四百七十七條第一項、第四百七十九
條第一款，第七十八條，判決如主文。
中      華      民      國    八十九    年      六      月     三十     日
                              最高法院民事第一庭
                                  審判長法官  李  錦  豐
                                        法官  楊  鼎  章
                                        法官  王  茂  修
                                        法官  吳  麗  女
                                        法官  陳  重  瑜
      右正本證明與原本無異
                                              書  記  官
中      華      民      國    八十九    年      七      月    二十四    日


司法院資訊處製作；財團法人民間司法改革基金會備份。
